【裁判字號】    95,裁,2765
【裁判日期】    951214
【裁判案由】    就業服務法
【裁判全文】
最  高  行  政  法  院  裁  定
                                     95年度裁字第02765號
上  訴  人  甲○○
被 上訴 人  高雄市政府
代  表  人  乙○○
上列當事人間因就業服務法事件，上訴人對於中華民國94年8月
29日高雄高等行政法院93年度簡字第364號判決，提起上訴。本
院裁定如下：
    主  文
上訴駁回。
上訴審訴訟費用由上訴人負擔。
    理  由
一、按對於適用簡易程序之裁判提起上訴或抗告，須經最高行政
    法院許可，且該許可以訴訟事件所涉及之法律見解具有原則
    性者為限，行政訴訟法第235條定有明文。又所謂訴訟事件
    涉及之法律見解具有原則性，係指該事件所涉及之法律問題
    意義重大，而有加以闡釋之必要情形而言，如對於行政命令
    是否牴觸法律所為之判斷，或就同類事件所表示之法律見解
    與其他高等行政法院或本院所表示之見解互相牴觸，有由本
    院統一法律上意見或確認其意見之必要情形屬之。
二、本件上訴人因非法僱用逃逸之菲律賓籍外國人SENDON MICHE
    LLE BACO NGUIS（護照號碼：EE388208）在高雄市左營區○
    ○○路98號中外食品麵包廠從事製作麵包工作，案經臺南市
    警察局第四分局警員於民國（下同）93年3月2日當場查獲，
    該分局遂將本案移由被上訴人核處，經被上訴人審查屬實，
    乃依就業服務法第57條第1款及第63條第1項規定，裁處上訴
    人罰鍰新台幣（下同）15萬元。上訴人不服，循序提起行政
    訴訟，經原審以：由菲律賓籍外國人SENDON MICHELLE BACO
    NGUIS之警訊筆錄、證人陳裕元、魯世平之證詞等可證，上
    訴人未經申請聘僱許可，非法聘僱逃逸之外籍監護工，核其
    行為係違反就業服務法第57條第1款規定，故原處分並無違
    誤，訴願決定予以維持亦無不合等語，而為駁回上訴人在原
    審之訴之判決。
三、本件上訴意旨略以：依行政院勞工委員會91年7月24日勞職
    外字第0910205078號及91年9月11日勞職外字第0910205655
    號函釋，菲律賓籍外國人SENDON MICHELLE BACO NGUIS在臺
    灣已無何聘僱關係，是原處分認上訴人未經申請聘僱許可，
    非法聘僱逃逸之外國人情事，尚屬率斷。且該菲律賓籍外國
    人係由高雄市左營分局責付與上訴人，故上訴人係受責付而
    收留該外國人，則該外國人有在店中工作之事實，是否應認
    係上訴人非法僱用該外國人抑或上訴人與該外國人雖無聘僱
    關係，但上訴人未依法規定申請許可，非法容留，顯有疑義
    。換言之，涉及就業服務法第57條第1項或第44條規定構成
    要件之區別，是顯有原則性云云。
四、本院按：「除本法另有規定外，外國人未經雇主申請許可，
    不得在中華民國境內工作。」「雇主聘僱外國人工作，應檢
    具有關文件，向中央主管機關申請許可。」「雇主聘僱外國
    人不得有下列情事：一、聘僱未經許可、許可失效或他人所
    申請聘僱之外國人。」「違反第四十四條或第五十七條第一
    款、第二款規定者，處新臺幣十五萬元以上七十五萬元以下
    罰鍰。．．．。」分別為就業服務法第43條、第48條第1項
    前段、第57條第1款及第63條第1項前段所明定。可知，我國
    法制，就聘僱外國人從事工作，原則上係採申請許可制；故
    雇主如未經申請許可即聘僱外國人工作，不論該外國人是否
    為他人申請聘僱之外國人，均構成前述就業服務法第57條第
    1款及第63條第1項前段規定之違章甚明。經查，本件上訴人
    係因未經申請許可，非法僱用逃逸之外國人，經被上訴人以
    其違反就業服務法第57條第1款，依同法第63條第1項前段規
    定為裁處罰鍰15萬元之處分。而依上開所述，因我國關於外
    國人之僱用，原則上係採申請許可制，故縱聘僱之外國人非
    他人所申請聘僱，上訴人若未申請許可，亦不得予以聘僱，
    否則亦構成上述就業服務法規定之違章，故上訴人關於本件
    之外國人在臺灣已無何聘雇關係之指摘，於本件自無所涉及
    之法律見解具有原則性情事。另關於上訴人究係僱用或容留
    本件之外國人，核屬事實認定問題，自與法律見解之原則性
    問題無涉；況不論上訴人是聘雇或容留本件之外國人，雖有
    究係違反就業服務法第57條第1款或第44條之不同，然均應
    依同法第63條第1項前段為處罰，並被上訴人復係對上訴人
    處以最低額之15萬元罰鍰，故上訴人此一指摘，於本件更無
    何法律見解之原則性。綜上所述，本件上訴意旨所指摘者，
    因均無涉及法律見解之原則性，揆諸首開說明，上訴人之上
    訴，不應許可，其上訴難謂合法，應予駁回。
五、依行政訴訟法第249條第1項前段、第104條、民事訴訟法第
    95條、第78條，裁定如主文。
中    華    民    國    95    年    12    月    14    日
                  第四庭審判長法  官  高  啟  燦
                              法  官  黃  璽  君
                              法  官  廖  宏  明
                              法  官  楊  惠  欽
                              法  官  林  樹  埔
以  上  正  本  證  明  與  原  本  無  異
中    華    民    國    95    年    12    月    15    日
                              書記官  張  雅  琴


司法院資訊處製作；財團法人民間司法改革基金會備份。
